---
title: "R Notebook"
output:
  html_document:
    df_print: paged
---


### İş Tanımı:
araba satın almak isteyen müşterilerin arabaları karşılaştırıp arabayı ona göre almaları

### Problem ve İhtiyaç:
İnsanların taşınma sürecinde hangi arabayı seçecekleri konusunda kararsızlık yaşamaları ve bu süreci kolaylaştırmak için veriye dayalı bir analize ihtiyaç duymaları.

### Çözüm Önerisi - Veri Seti Tanımı:
r da arabaların verilerini hazır bulunan mtcars


## Q2 - Veri İthali
```{r}
library(vize123456)
cars<-data("mtcars")
```

## Q3 - Veri Kalite Kontrolü
```{r}
# Eksik değerleri kontrol et
any_na <- anyNA(cars)
if (any_na) {
  cars <- na.omit(cars)
  cat("Eksik değerleri silindi.\n")
} else {
  cat("Eksik değer bulunamadı.\n")
}

# Aykırı değerleri temizle (IQR yöntemi)
remove_outliers <- function(x) {
  q1 <- quantile(x, 0.25)
  q3 <- quantile(x, 0.75)
  iqr <- q3 - q1
  lower_bound <- q1 - 1.5 * iqr
  upper_bound <- q3 + 1.5 * iqr
  x <- ifelse(x < lower_bound, NA, ifelse(x > upper_bound, NA, x))
  return(x)
}

# Aykırı değerleri temizleme işlemi
outlier_removed_mtcars <- as.data.frame(lapply(mtcars, remove_outliers))

```

## Q4 Veri analizi
```{r}
plot(outlier_removed_mtcars$wt, outlier_removed_mtcars$mpg, main = "Araba Ağırlığı ve Yakıt Verimliliği",
     xlab = "Ağırlık (1000 lbs)", ylab = "Yakıt Verimliliği (mpg)",
     pch = 19, col = "blue")
```

## Q5 : Sonuçlar ve değerlendirmeler
müşteriler grafiğe bakarak istedikleri arabayı seçecekler
