---
title: "R Notebook"
output:
  html_document:
    df_print: paged
---

T.C. Çevre Şehircilik ve İklim Değişikliği bakanlığının ülke genelinde yaptığı hava kalitesi
ölçümleri [https://sim.csb.gov.tr/Services/AirQuality](https://sim.csb.gov.tr/Services/AirQuality) adresinde bulunan web uygulamasında istasyon bazında görsellenebilmektedir. 

Ham veriler ise [https://sim.csb.gov.tr/STN/STN_Report/StationDataDownloadNew](https://sim.csb.gov.tr/STN/STN_Report/StationDataDownloadNew) adresinden *Excel* formatında indirlebilmektedir. 

## Egzersiz 1 - Veri ithali

**Doğduğunuz şehre** ait olan **saatlik** hava kalitesi parametrelerini *Excel* formatında **doğduğunuz ay** için indirin. Tam bir aylık veri indirmeniz gerekmektedir.

Örnek :

- Mart ayında doğduysanız Mart 2023 verisi (Çünkü Mart 2024 bitmedi)
- Aralık ayında doğduysanız Aralık 2023 verisi
- Şubat ayında doğduysanız Şubat 2024 verisi

```{r}
# Excel dosyasındaki ham verileri data.frame formatında R'a ithal edin
# havaK <- <kodu tamamla>

# readxl paketini yükle
library(readxl)
# Excel dosyasını DataFrame'e dönüştür
havaK <- read_excel("VeriCank.xlsx")

# DataFrame'i kontrol et
head(havaK)
```  




## Egzersiz 2 - Veri Kalite Kontrolü

*havaK* adlı değişkendeki bütün verilerin **numeric** tipte olmasını sağlayın. Eksik veriler NA olmalıdır.

```{r}
####ADIM 1
#ilk_sutun <- havaK[, 1]
#havaK <- havaK[, -1]
#head(havaK)

####ADIM 2
#havaK[havaK == "-"] <- NA

####ADIM 3
## Virgül ile ayrılmış sayıları içeren sütunlardaki virgül karakterlerini nokta ile değiştirme
#havaK <- as.data.frame(lapply(havaK, function(x) gsub(",", ".", x)))
## Kalan sütunları numeric türe dönüştürme
#havaK <- as.data.frame(lapply(havaK, as.numeric))
#head(havaK)

####ADIM 4(opsiyonel:)) 
##nümerik yapma ilk sütunu
#ilk_sutun<- sapply(ilk_sutun,as.numeric)
#head(ilk_sutun)


#ilk sütün ile birleştirme

#havaK <- cbind(ilk_sutun, havaK)
#head(havaK)

```

## Egzersiz 3 - Veri Görselleme

*havaK* adlı değişkendeki bütün verilerin **numric** tipte olmasını sağlayın. Eksik veriler NA olmalıdır.

```{r}
# havaK <- <kodu tamamla>
# dygraphs paketini yükleyelim (varsayılan olarak yüklü gelmez)
#install.packages("dygraphs")
library(dygraphs)

# havaK veri seti ile bir dygraph oluşturma
dygraph(havaK, main = "Hava Verileri") %>%
  dyRangeSelector(dateWindow = c("2024-01-01", "2024-02-11"))


```


