---
title: "R Notebook"
output:
  html_document:
    df_print: paged
---

T.C. Çevre Şehircilik ve İklim Değişikliği bakanlığının ülke genelinde yaptığı hava kalitesi
ölçümleri [https://sim.csb.gov.tr/Services/AirQuality](https://sim.csb.gov.tr/Services/AirQuality) adresinde bulunan web uygulamasında istasyon bazında görsellenebilmektedir. 

Ham veriler ise [https://sim.csb.gov.tr/STN/STN_Report/StationDataDownloadNew](https://sim.csb.gov.tr/STN/STN_Report/StationDataDownloadNew) adresinden *Excel* formatında indirlebilmektedir. 

## Egzersiz 1 - Veri ithali

**Doğduğunuz şehre** ait olan **saatlik** hava kalitesi parametrelerini *Excel* formatında **doğduğunuz ay** için indirin. Tam bir aylık veri indirmeniz gerekmektedir.

Örnek :

- Mart ayında doğduysanız Mart 2023 verisi (Çünkü Mart 2024 bitmedi)
- Aralık ayında doğduysanız Aralık 2023 verisi
- Şubat ayında doğduysanız Şubat 2024 verisi

Yaratacağınız data.frame nesnesinin sütun isimleri Excel'de bulunan değişken sütun isimlerini içermelidir. *havaK* nesnesinin ilk 10 satırının raporda gözükmesini sağlayın.

```{r}
# Excel dosyasındaki ham verileri data.frame formatında R'a ithal edin
library(readxl)
havaK <- as.data.frame(readxl::read_excel("C:/Users/Casper/Downloads/ist.xlsx",skip=1))
havaK
```

## Egzersiz 2 - Veri Kalite Kontrolü

### Zaman sütunu
Zaman değerlerini içeren sütunun isminin **Time** olmasını sağlayın
```{r}
# zaman sütununun adını Time olarak değiştir
colnames(havaK)[1] <- "Time"
```


*havaK$Time* adlı değişkendeki bütün verilerin **POSIXct** tipinde olmasını sağlayın. 

```{r}
# Time sütununu POSIXct türüne dönüştür
havaK$Time <- as.POSIXct(havaK$Time, format = "%Y-%m-%d")
```

*Time* sütunu dışındaki bütün sütunların tipinin **numeric** olmasını sağlayın. *havaK* nesnesinin ilk 10 satırının raporda gözükmesini sağlayın.

```{r}
havaK[-which(names(havaK) == "Time")] <- lapply(havaK[-which(names(havaK) == "Time")], function(x) {
  # Sayısal olmayan karakterleri ve boşlukları temizle  
  x <- gsub("[^0-9,]", "", x)
  # Ondalık ayırıcıları noktaya çevir
  #- olanları boş yapalım ki NA çevrilsin
  x <- gsub("-", "", x)
  x <- gsub(",", ".", x)  
  # Sayısal değerlere dönüştür
  as.numeric(x)})
head(havaK, 10)
```

## Egzersiz 3 - Veri Görselleme
*dygraphs* paketini kullanarak veri setinizde bulunan iki farklı parametreyi aynı grafik üzerinde iki değişik aks kullanarak (bkz örnek) çizin.


```{r}
library(dygraphs)
# Dygraph çizimi
graph <- dygraph(hava_grafik, main = "İSTANBUL - ŞİRİNEVLER Hava Kalitesi") %>%
  dySeries("NO", label = "NO ( ug/m3 )", axis = "y") %>%
  dyOptions(drawPoints = TRUE, pointSize = 2) %>%
  dyAxis("y", label = "NO ( ug/m3 )", valueRange = c(0, max(hava_grafik$NO) * 1.1)) %>%
  dySeries("NO2", label = "NO2 ( ug/m3 )", axis = "y2") %>%
  dyAxis("y2", label = "NO2 ( ug/m3 )", independentTicks = TRUE, valueRange = c(0, max(hava_grafik$NO2) * 1.1)) %>%
  dyOptions(colors = RColorBrewer::brewer.pal(3, "Set1"))

# Grafiği göster
graph
```
